臺中高等行政法院判決
110年度交上字第143號
上  訴  人  王進鑫                                
被 上訴 人  臺中市交通事件裁決處

代  表  人  黃士哲              
上列當事人間因交通裁決事件，上訴人對於中華民國110年11月1
5日臺灣臺中地方法院110年度交字第126號行政訴訟判決提起上
訴，本院判決如下：
　　主  文
原判決廢棄，發回臺灣臺中地方法院行政訴訟庭。
    事實及理由
緣訴外人鄭君華所有車牌號碼000-0000號自用小客貨車（下稱
  系爭車輛）於民國109年12月25日21時19分許，行經臺中市○○
  區○○路000號對面（下稱系爭地點），因「不遵守道路交通標
  線之指示」之違規行為，遭民眾於109年12月30日檢具事證檢
  舉，為臺中市政府警察局大甲分局（下稱舉發機關）員警認定
  系爭車輛違反道路交通管理處罰條例（下稱道交條例）第60條
  第2項第3款之規定，逕行對車主製開第GDH019581號舉發違反
  道路交通管理事件通知單（下稱舉發通知單）。車主於到案期
  限檢具事證及應歸責人相關資料，向被上訴人告知應歸責人即
  上訴人，被上訴人於110年2月25日以中市裁字第68-GDH019581
  號裁決書（下稱原處分），依道交條例第60條第2項第3款及「
  違反道路交通管理事件統一裁罰基準表」之規定，按期限內到
  案之基準，裁處上訴人第1階段罰鍰新臺幣（下同）900元。上
  訴人不服，提起行政訴訟，經臺灣臺中地方法院以110年度交
  字第126號行政訴訟判決（下稱原判決）駁回，上訴人遂提起
  本件上訴。
上訴人起訴之主張及聲明、被上訴人於原審之答辯及聲明暨原
  判決關於證據取捨、認定事實及適用法規之論據，均詳如原判
  決所載。
上訴意旨略以：
　㈠原判決認系爭車輛停放於機車優先道上，上訴人於起訴狀亦
    自承系爭車輛臨時停靠於機車優先道上等語，惟上訴人於原
    審起訴狀並未提及機車優先道，原判決認定事實有誤。
　㈡道路交通安全規則將車輛用路行為分為車輛行進與停車兩種
    用路行為，關於停車行為應適用道路交通安全規則第111條
    及第112條規定，對應之處罰規定為道交條例第55條、第56
    條；而道交條例第60條規範對象為車輛行進行為，且依據交
    通部109年5月6日交路字第1090009166號函示略以：「道路
    交通管理處罰條例第60條第2項第3款『不遵守道路交通標誌
    、標線、號誌之指示』規定，應係指具有『禁制』性質之標誌
    、標線、號誌，始有適用，又路面邊線依『道路交通標誌、
    標線、號誌設置規則』係屬第180條之指示標線。」本件系爭
    地點並無設置禁制標誌、標線號誌或告示，警示用路人遵循
    ，因此上訴人於上開時間，於系爭地點臨時停車並無違反道
    交條例第60條第2項第3款規定，原判決適用法規顯有錯誤。
    並聲明：⒈原判決廢棄。⒉原裁決撤銷。⒊第一、二審訴訟費
    用均由被上訴人負擔。
本院之判斷：
  ㈠按判決不適用法規或適用不當者，為違背法令；有判決不備
    理由或理由矛盾情形者，其判決當然違背法令，行政訴訟法
    第237條之9第2項準用第236條之2第3項、第243條第1項、第
    2項第6款定有明文。又當事人提出之攻擊或防禦方法，行政
    法院應斟酌全辯論意旨及調查證據之結果，依論理及經驗法
    則判斷其真偽，而將得心證之理由記明於判決；如對於當事
    人提出之攻擊或防禦方法未加以調查，並將其判斷之理由記
    明於判決，或認定事實徒憑臆測而不憑證據者，即構成行政
    訴訟法第243條第2項第6款所謂判決不備理由之當然違背法
    令；如認定事實與所憑證據內容不符者，則屬同款所謂判決
    理由矛盾（最高行政法院102年度判字第716號判決意旨參照
    ）。
　㈡次按道交條例第60條第2項第3款規定：「汽車駕駛人，駕駛
    汽車有下列情形之一，而本章各條無處罰之規定者，處新臺
    幣900元以上1,800元以下罰鍰：三、不遵守道路交通標誌、
    標線、號誌之指示。」是構成道交條例第60條第2項第3款「
    不遵守道路交通標誌、標線、號誌之指示。」之前提限於「
    本章各條無處罰之規定者」始得適用。
  ㈢本件原審經勘驗舉發機關提供之採證光碟，製成勘驗筆錄附
    於卷內（見原審卷第87頁），勘驗結果為：「檢舉民眾汽車
    行車紀錄器畫面時間2020/12/25，21：19：39時至21：19：
    44時檢舉民眾車輛行駛於臺中市大甲區育德路往北方向，當
    時對向一台小客車（即系爭車輛）開啟頭燈停放於育德路11
    8號對面『夜烤』攤前，右側車輪切齊路面邊線左側，全部車
    身位於車道範圍內，佔用該行向唯一車道，全程並未移動，
    亦無人客上下車情形」，原判決據此認定：「依上開勘驗結
    果可知，於上開時、地，原告（即上訴人）所有系爭車輛停
    放於機車優先道上，而原告於起訴狀亦自承其車輛臨時停靠
    於機車優先道，讓乘客下車等語，是以原告所有系爭車輛確
    有於上開時、地占用機車優先道臨時停車之事實，應可認定
    。」惟查，原審勘驗筆錄並無記載系爭車輛停放於機車優先
    道，另觀諸舉發機關提供之違規照片（原審卷第59頁）
　　，亦未見系爭地點劃設機車優先道，則原審究竟如何依勘驗
    結果得知系爭車輛停放於機車優先道，顯有疑義。再者，遍
    查上訴人於原審之起訴狀及110年10月6日、同年月22日提出
    之書狀，上訴人從未自承將系爭車輛臨時停靠於機車優先道
    ，讓乘客下車等語，從而，原判決就此部分事實之認定，核
    與所憑證據內容不符，依前揭規定及說明，即屬判決理由矛
    盾，當然違背法令。又原判決既認定系爭車輛停放於車道，
    則系爭車輛是否有停車或臨時停車不緊靠道路右側，而應適
    用道交條例第55條第1項第4款或第56條第1項第6款之情事，
    攸關上訴人之違章責任及原處分所適用法規是否正確，原判
    決未依職權調查促使案件成熟，僅依上開仍有疑義之證據為
    論斷，自有違反證據法則，並有判決不適用法規及判決不備
    理由等違背法令之情形。
綜上所述，原判決既有如上所述違背法令情事，且與判決結論
  有影響，上訴意旨指摘原判決違背法令，求予廢棄，即非無據
  。本件事證尚未明確，有由原審再為調查審認之必要，本院尚
  無從自為判決。故將原判決廢棄，發回原審另為適法之裁判。
結論︰上訴有理由。　　
中　　華　　民　　國　　111 　年　　3 　　月　　21　　日
                臺中高等行政法院第二庭 
                          審判長法  官　劉  錫  賢
                                法  官  楊  蕙  芬
                                法  官  林  靜  雯
以上正本證明與原本無異。
本判決不得上訴。
中　　華　　民　　國　　111 　年　　3 　　月　　21　　日
                                書記官　李  孟  純